臺灣臺北地方法院民事判決　　　　　　95年度重訴字第1299號
原　　　告　臺灣新光商業銀行股份有限公司
　　　　　　　　　　　、30樓.
法定代理人　甲○○
訴訟代理人　丁○○
訴訟代理人　戊○○
被　　　告　金寶食品股份有限公司
　　　　　　　　　　　樓
兼法定代理人乙○○原名：許武.
被　　　告　丙○○
上列當事人間請求清償借款事件，本院於中華民國95年12月20日
言詞辯論終結，判決如下：
    主  文
被告應連帶給付原告新台幣壹仟捌佰壹拾參萬貳仟貳佰壹拾玖元
元，及自民國八十九年一月十三日起至清償日止，按週年利率百
分之八點五計算之利息，暨自民國八十九年一月十三日起至清償
日止，按上開利率百分之二十計算之違約金。
訴訟費用由被告等連帶負擔。
    事  實
甲、原告方面：
一、聲明：如主文所示。
二、陳述：
（一）聲請人原名誠泰商業銀行已於民國94年12月31日起奉行政
      院金融監督管理委員會94年11月7日金管銀（六）字09400
      28893 號函核准與臺灣新光商業銀行合併，聲請人為存續
      銀行並更名為臺灣新光商業銀行股份有限公司，惟法人人
      格不失其同一性，合先敘明。
（二）被告金寶食品股份有限公司（下簡稱金寶公司）於86年8
      月12日、86年8月13日，邀同第三人許昆河及被告丙○○
      、乙○○（原名許武男）為連帶保證人，向原告借用以下
      二筆借款：借款新臺幣（以下同）27,000,000元，約定
      ：借款期間自86年8月12日起至102年8月12日止，自借款
      日起至87年8月12日止，借款餘額按月繳付利息，自87年8
      月12日起至借款到期日止，借款本息之償付，以每1個月
      為1期，共分180期，按期平均攤還。利息採機動利率（目
      前為年息8.5%），按月計付。另又特約：借款人任何1期
      未依約履行付息或分期攤還時，即喪分期攤還之權利，借
      款視為全部到期，並自遲延日起除按原定利率計付遲延利
      息外，逾期6個月以內，另按約定利率百分之十，逾期超
      過六個月另按約定利率百；分之二十加付違約金。原告
      執有被告等人於86年年8月13日所共同簽發，87年6月25日
      到期日之本票乙紙，面額8,500,000元，按被告等人係本
      票之共同發票人，應負清償票款之責任及自提示日起迄清
      償日止按機動利率（目前年息百分之8.75）計算之利息。
      如未按期付息或到期不履行債務時，除按約定利率計付利
      息外，另自逾期日起，6個月以內按約定利率之百分之十
      ，6 個月以上按約定利率之百分之二十計付違約金。此有
      附呈本票影本乙紙可稽。
（三）詎被告金寶公司對上開借款編號之借款付息至87年2 月
      11日止，對編號之借款僅清償本金450萬及付息至87 年
      3月30日止外，則編號之借款尚欠本金2700萬元及自87
      年2月12日起至清償日止之利息、違約金，編號之借款
      尚欠本金400萬元及自87月3月31日起至清償日止之利息、
      違約金並未獲清償。聲請人乃對被告金寶食品股份有限公
      司所提供抵押之不動產聲請強制執行，業經臺灣臺北地方
      法院88年度執乙字第10414號強制執行事件，受償18,725,
      071萬元，編號之借款已全數清償，而編號之借款尚
      欠18,132,219元及自89年1月13日起至清償日止之利息、
      違約金未為清償。
（四）被告金寶公司就上開借款尚餘18,132,219元，及自89年1
      月13日起，以年息百分之8.5計算之利息、違約金，未予
      清償，而被告丙○○、乙○○擔任系爭借款之連帶保證人
      ，對系爭借款自負有連帶清償責任。基此，訴請被告等依
      約履行清償借款義務，如訴之聲明第一項所載。
三、證據：提出變更組織相關文件、借據、本票、臺灣台北地方
    法院88年執字第10414號分配表、計算表、授信往來約定書
    、授信便查卡、授信貸放支出傳票、繳款交易明細表各一件
    為證。
乙、被告方面：被告未於言詞辯論期日到場，亦未提出書狀作何
    聲明或陳述。
    理  由
甲、程序方面：本件被告均未於最後言詞辯論期日到場，核無民
    事訴訟法第386條所列各款情形，應依原告之聲請，由其一
    造辯論而為判決。
乙、實體方面：
一、本件原告主張被告金寶食品股份有限公司以被告丙○○、乙
    ○○及第三人許昆河為連帶保證人，分別於86年8月12、13
    日向原告借款2700萬元（下稱借款）、850萬元（下稱借
    款），約定被告應按月攤還本息或利息。惟被告就借款
    部分僅繳付利息至87年2月11日，依兩造契約書中第3條之約
    定本件借款視為全部到期；就借款部分則僅清償本金450
    萬元及付息至87年3月30日止，嗣同年6月25日已屆清償期，
    仍未獲清償，原告乃對被告金寶食品股份有限公司所提供抵
    押之不動產聲請強制執行，業經臺灣臺北地方法院88年度執
    乙字第10414號強制執行事件，受償18,725,071萬元，借款
    已全數獲清償，而借款部分則尚欠如聲明所示金額等前
    開事實，業據原告提出與所述相符之借款契約書、授信往來
    約定書、授信便查卡、授信貸放支出傳票、繳款交易明細表
    及89年5月22日北院瑞88民執乙字第10414號臺灣臺北地方法
    院民事執行處通知等件為證。被告均未到庭陳述，亦未提出
    書狀作何答辯供本院審酌，是自堪信原告之主張為真實。
二、按消費借貸之借用人應於約定期限內，返還與借用物種類、
    品質、數量相同之物，民法第 478條前段定有明文；又所謂
    連帶保證，係指保證人與主債務人就債務之履行，對於債權
    人各負全部給付之責任者而言，是連帶保證債務之債權人得
    同時或先後向保證人為全部給付之請求（最高法院45年台上
    字第1426號判例、77年台上字第1772號判決參照）。再按遲
    延之債務，以支付金錢為標的者，債權人得請求依法定利率
    計算之遲延利息。但約定利率較高者，仍從其約定利率；當
    事人得約定債務人於債務不履行時，應支付違約金，民法第
    233條第1項、第250條第1項分別定有明文。本件被告金寶公
    司以其餘被告為連帶保證人，向原告借款未依約清償，經視
    為全部到期，尚積欠如主文第一項所示之本金及利息、違約
    金未清償，揆諸前開說明及規定，原告依消費借貸及連帶保
    證契約請求被告連帶如數給付為有理由，應予准許。
丙、結論：本件原告之訴為有理由，依民事訴訟法第385條第1項
    前段、第85條第2項判決如主文。
中　　華　　民　　國　　96　　年　　 1　　月　　 3　　日
                  民事第四庭    法　官  洪遠亮
以上正本係照原本作成
如對本判決上訴，須於判決送達後20日內向本院提出上訴狀
中　　華　　民　　國　　96　　年　　1　　月　　 3 　　日
                       　　　　 書記官　陳莉庭
